最高法院刑事判決　　　　　　　　　　　　　　　八十六年度台上字第五二二六號
　　上訴人　丙○○
　　　　　　甲○○
　　　　　　乙○○
右上訴人等因走私案件，不服台灣高等法院花蓮分院中華民國八十五年九月二十四日
第二審更審判決（八十四年度上更(一)字第六六號，起訴案號：台灣花蓮地方法院檢察
署八十三年度偵字第四七二、一七七六號），提起上訴，本院判決如左：
    主  文
上訴駁回。
    理  由
按刑事訴訟法第三百七十七條規定，上訴於第三審法院，非以判決違背法令為理由，
不得為之。是提起第三審上訴，應以原判決違背法令為理由，係屬法定要件。如果上
訴理由狀並未依據卷內訴訟資料，具體指摘原判決不適用何種法則或如何適用不當，
或所指摘原判決違法情事，顯與法律規定得為第三審上訴理由之違法情形，不相適合
時，均應認其上訴為違背法律上之程式，予以駁回。本件上訴人丙○○上訴意旨略稱
：(一)、原判決以宜蘭縣宜蘭市○○路四十巷二號之房屋係丙○○向屋主陳瓊晃及林忠
信所租，其內裝設之000－000000號之電話係丙○○託李裕山所申設，而甲
○○曾持大哥大於民國八十三年一月二十七日至三十一日間曾與上揭電話號碼聯繫，
而認定丙○○係與綽號「阿富」者共犯走私未稅洋煙罪。然該房屋之真正承租人為「
阿富」，丙○○只是受託簽訂書面契約，原審未再傳訊出租人陳瓊晃及林忠信調查真
正之承租人為何人，即推定丙○○與「阿富」有共犯關係。另上揭電話並非丙○○委
請李裕山向電信局申請，應係「阿富」個人行為，原審亦未傳訊李裕山查明真相，其
判決均有違背法令。(二)、原判決以丙○○曾於八十三年一月十四日夜間八時三十四分
，以電話與李裕山商談關於走私洋菸之事，為認定有罪之理由，惟丙○○並未於事前
與李裕山聯繫走私之事，李裕山於原審亦供明係受他人之託前來花蓮載運私貨，丙○
○於原審並曾聲請傳訊李裕山查明上情，原審未再詳查，遽為上述之推論，其採證違
背證據法則。(三)、原審採信共同被告陳世芳於偵查中所供受丙○○之邀前往載貨及車
子為丙○○借得云云之證言，惟丙○○係受「阿富」之託為其再找人幫忙，擬前往幫
忙載運洋菸，雖陳世芳係丙○○所邀同，惟仍不足以憑此認定丙○○與「阿富」共同
走私洋菸，原審據此為不利於丙○○之認定亦難昭折服。(四)、原判決處丙○○有期徒
刑一年二月，稍嫌過重，請諭知緩刑以啟自新。上訴人乙○○上訴意旨略稱：乙○○
係因黃清陽缺人，始受黃清陽之邀前往，犯後已坦承；且前因長期吸用安非他命，導
致精神異於常人，並曾在陸軍八○五醫院精神科長期診療，於原審曾主張其屬精神耗
弱，具有刑法上減輕其刑之事由，原審未向陸軍八○五醫院調取其病歷加以審酌，有
應於審判期日調查之證據未予調查之違法。上訴人甲○○上訴意旨略以：(一)、原審查
無積極證據足以證明甲○○係與丙○○、「阿富」及范主文有何共謀走私洋菸之犯行
，公訴人單憑「阿富」之人所交付之大哥大電話，即推定犯罪事實，已有誤會。原審
未詳查該大哥大是否用以走私，遽採為認定甲○○有共同走私之犯行，顯有應於審判
期日調查之證據未予調查之違法。(二)、甲○○案發當天係臨時受「阿華」之通知，幫
忙撿拾丟包之洋菸，並非與「阿華」者共同走私洋菸，原判決顯然違法。(三)、原判決
判處甲○○有期徒刑一年二月，遠較其他共同被告為重，科刑顯然失當各等語。
惟查證據之證明力，由法院自由判斷，為刑事訴訟法第一百五十五條第一項所明定。
此項自由判斷職權之行使，苟係基於普通日常生活之經驗，而非違背客觀上應認為確
實之定則者，即屬合於經驗法則，不容當事人任意指摘。原判決認定上訴人等有共同
運送私運管制物品進口逾公告數額之走私物品犯行，係綜核上訴人等於警訊、偵查及
原審之供述，共同被告張淼聲、黃清陽、黃進發、陳瑞益、李裕山、陳世芳、范主文
於警訊及偵審中之供述，證人林忠信、陳瓊晃之證言，卷附之上岸位置圖、現場照片
、查獲洋菸地點位置圖、房屋租賃契約書、財政部基隆關稅局八十三年八月一日基
普緝字第○六○七五號函，及扣案之ＨＴ－一八九號大貨車、000－0000號小
貨車各乙輛、行動電話一具、「福海號」膠筏一艘、探具燈一具、防水塑膠袋一只及
原判決附表所示之洋菸等證據。並以丙○○於第一審雖辯稱伊在警訊時之自白係遭刑
求所致云云，然已據參與承辦之刑事小隊長田貴芳於第一審證稱：並未對丙○○刑求
等語（見第一審卷第九十一頁背面、第九十二頁正面），參酌丙○○於偵查中及原審
更審時亦坦承本件犯行，有如前述，足見其於警訊中之自白係出於自由意志，自堪採
信等調查證據之結果，予以綜合判斷，因而撤銷第一審關於上訴人等部分之判決，改
判論處上訴人等共同運送私運管制物品進口逾公告數額之走私物品罪刑（甲○○、乙
○○為累犯），已詳予說明其所憑之證據及證據取捨之理由，並就丙○○所辯警訊中
之自白係出於刑求云云，何以不足採信，予以指駁說明綦詳。所為論斷，均有卷存資
料可資覆按。從形式上觀察，並無所謂違背法令之情形存在。按原判決係綜合上訴人
等及共同被告張淼聲等人之供述等相關證據，予以綜合判斷，而變更檢察官起訴丙○
○、甲○○等涉犯懲治走私條例第二條第一項私運管制物品進口逾公告數額罪之法條
，並撤銷第一審依上開法條論處之判決，改依同條例第三條第一項之運送私運管制物
品進口逾公告數額之走私物品罪論處，已於理由內詳加說明。丙○○、甲○○上訴意
旨指原判決論處彼等共同走私未稅洋菸罪，有適用法則不當，應調查之證據未予調查
云云，顯非依卷內訴訟資料執為指摘之適法第三審上訴理由。又原判決已說明上訴人
丙○○於八十二年十二月六日受本件共犯之一即綽號「阿富」之廖姓成年男子之託出
面向林忠信、陳瓊晃承租宜蘭市○○路四十巷二號房屋，並由該廖姓男子託李裕山申
請在該屋內裝設000－000000號電話一具，用以聯絡等情，已據李裕山及林
忠信、陳瓊晃分別於偵查中及第一審囑託台灣宜蘭地方法院訊問時供證明確，並有房
屋租賃契約書附卷可稽（見偵字第四七二號卷第一九○頁、第一審卷第一八○頁、第
一八一頁、第一八四頁至第一八七頁）。此部分既經調查明確，則原審未再傳喚訊問
李裕山、林忠信、陳瓊晃等人，亦難任意指為違法。再量刑輕重，係屬事實審法院得
依職權自由裁量之事項，苟已斟酌刑法第五十七條各款所列情形而未逾法定刑度，不
得遽指為違法。運送私運管制物品進口逾公告數額罪之法定本刑，為五年以下有期徒
刑、拘役或科或併科新台幣九萬元以下罰金。原審就甲○○部分依累犯加重其刑後，
並審酌丙○○、甲○○等各人所參與犯罪情節之輕重及其他一切情狀，各處有期徒刑
一年二月，於法並無不合，即不得指為違背法令而為提起第三審上訴之理由。又乙○
○泛詞指摘原審未調查其行為時是否有精神耗弱而得據為減輕其刑之事由，本院無從
在形式上觀察原判決有應調查之證據而未調查之違背法令情形存在，自難謂係以原判
決違背法令為其上訴理由。是上訴意旨所指摘原判決違法情形，核與法律規定得為第
三審上訴理由之違法情形，不相適合，衡以前開說明，其上訴為違背法律上之程式，
應予駁回。本件為程序判決，丙○○請求緩刑，本院無從審酌，合併指明。
據上論結，應依刑事訴訟法第三百九十五條前段，判決如主文。
中      華      民      國    八十六    年      九      月      四      日
                              最高法院刑事第七庭
                                  審判長法官  董  明  霈
                                        法官  丁  錦  清
                                        法官  賴  忠  星
                                        法官  林  茂  雄
                                        法官  謝  俊  雄
      右正本證明與原本無異
                                              書  記  官
中      華      民      國    八十六    年      九      月     十二     日
